【裁判字號】    92,上易,2690
【裁判日期】    921112
【裁判案由】    違反商標法
【裁判全文】
臺灣高等法院刑事判決                          九十二年度上易字第二六九０號
    上  訴  人  臺灣桃園地方法院檢察署檢察官
    被      告  乙○○
    被      告  甲○○
右上訴人因違反商標法案件，不服臺灣桃園地方法院九十二年度易字第三０三號，中
華民國九十二年七月二十二日第一審判決（起訴案號：臺灣桃園地方法院檢察署九十
一年度偵字第二０五一五號），提起上訴，本院判決如左：
    主  文
上訴駁回。
    理  由
一、公訴意旨略以：被告乙○○係以販賣運動衣物為業，與從事廣告設計工作之被告
    甲○○均明知如起訴書所載之商標分別為美商皮奧爾斯公司登記第六三四○一號
    、第一二一五三四號、第一二一五六八號及百慕達商耐克國際股份有限公司登記
    第四一九六○六號、第四二○四三七號商標專用權利，並均分別轉讓必爾斯藍基
    股份有限公司（下稱必爾斯藍基公司，專用期間延至民國九十八年九月三十日）
    登記在案，明知未經授權或同意不得非法使用上述商標，竟仍基於共同概括犯意
    之聯絡，自八十九年十一月左右，推由被告甲○○負責先後前往泰國購買大批印
    有上開仿造商標之套頭衫、短袖Ｔ恤、夾克、背心、運動衫、短褲、長褲、運動
    鞋等運動衣褲、鞋類與附隨各該商品之標籤連續非法輸入國內，其間，被告乙○
    ○亦曾親赴泰國挑選短褲等式樣，每次輸入後即運至被告乙○○經營位於桃園縣
    中壢市○○○路二四三號一樓「喬登用品社中原店」與同市○○路一○○號一樓
    「復興店」，連續以每件新台幣（下同）三百五十元至一千五百元不等價格出售
    予不知仿品之不特定顧客，二人再按一定比例朋分不法利益，嗣於九十年初，被
    告乙○○因主辦「第一屆喬登盃三對三鬥牛比賽」相關廣告之使用與必爾斯藍基
    公司間引起商標使用等爭議，且於同年二月十四日簽立內容略為「保證非經授權
    絕無擅自使用「ＮＩＫＥ」等之承諾書，惟仍繼續與被告甲○○如上共同輸入、
    販賣前述仿冒運動衣褲、鞋類，迄九十年九月二十四日十六時三十分許，為警於
    中原店查扣短褲九件、長褲十一件、短袖Ｔ恤三十九件、夾克九件；復興店查扣
    套頭衫一百六十八件、Ｔ恤一百十九件、夾克一百十二件、背心三百件、運動衫
    一百四十件、運動鞋五雙、銷售ＮＩＫＥ海報一箱等物。因認被告等均涉犯商標
    法第六十三條之罪嫌。
二、被告乙○○雖不否認扣案之運動衣褲、鞋類均在其所經營之喬登用品店銷售時為
    警查獲，被告甲○○亦坦承前往泰國購入上開運動衣褲、鞋類以提供予乙○○上
    開運動用品店販售等事實，惟均否認有何違反商標法之犯行，乙○○辯稱：扣案
    之運動衣褲、鞋類一部分係向ＮＩＫＥ公司之經銷商荷花公司、福鑫公司調貨，
    一部分係向甲○○及其夫朱斌進貨，甲○○二人向其保證均為真品，並提供進貨
    單等文件，伊認為確係真品才予購入，且扣案之運動衣褲、鞋類根本無法證明係
    仿冒品等語；甲○○辯稱：伊販售予喬登體育用品社之ＮＩＫＥ產品並非仿冒品
    ，均是伊與其夫朱斌從ＮＩＫＥ公司泰國分公司所購買輸入，再賣給喬登體育用
    品社等語。公訴人認被告涉犯右揭罪嫌，係以：告訴人及其代理人賴文萍、張
    哲倫、張有捷指訴，及前揭商標註冊證影本、承諾書、查獲現場照片十二張及上
    開物品扣案可資佐證。扣案衣褲之質料均非真品成份，有告訴人提出之產品鑑
    定書附卷足憑。扣案物品之商標、商品標籤、吊牌所示之「ＮＩＫＥ」及打勾
    圖形送鑑經認「與系爭商標之主要部分相彷彿，於購買時施以普通之注意易產生
    混同誤認之虞」，經濟部智慧財產局九十一年三月十三日（九一）智商○九八○
    字第九一○○一八五一六號函覆在卷，足認本件扣案物品之質料、商標皆非「真
    品」。被告乙○○專門經營運動衣、鞋已有五、六年之久，具足充分辨識真品
    、仿品之能力，其與告訴人間猶有前述立具承諾書情事，益無不知仿品之可能，
    再依被告乙○○於警詢坦承「赴泰國挑選短褲」與被告甲○○所供「只賣喬登體
    育用品社、沒賣其他廠商」各情觀之，被告甲○○如此作法顯與一般所謂「真品
    進口商」廣結客戶以維持經營、擴展業績及收入迥異，復竟能任被告乙○○直接
    赴泰挑選樣式，亦與進口商莫不堅守「中間」地位之立場截然不同，且其主要從
    事廣告設計工作並非進口商業務，何以單單為被告乙○○一人兼作進口扣案類物
    品生意等情為據。
三、本件為警於被告乙○○經營之喬登運動用品社所扣案之運動衣褲、鞋類等物，固
    經告訴人必爾斯藍基公司鑑定認屬仿冒物，有該公司提出之ＮＩＫＥ產品鑑定書
    數份附卷可稽，然此項鑑定性質上仍屬告訴人之指訴，尚難單憑此項告訴人之單
    一指訴遽為被告不利之認定。且稽之上開鑑定僅係依據扣案之衣物與所謂「真品
    」之款式、布料、顏色是否相同等節資為認定，然因ＮＩＫ行銷世界各地，各國
    均有獨立生產，產地各異，如何能由款式、布料、顏色等律定全球統一之規格，
    實有疑義。是上開鑑定顯然係徒執單一產地之規格作為鑑定，其鑑定結果殊堪置
    疑。又同上扣押物品經送請經濟部智慧財產局鑑定結果，雖認商品及其商品標籤
    、吊牌上所標示之外文「ＮＩＫＥ」及打勾圖形，與註冊第六三四０一、一二一
    五三四、一二一五六八、四一九四０六、四二０四三七號商標圖樣之主要部分相
    彷彿，於購買時實施以普通之注意，易產生混同誤認之虞，依該局行政審查觀點
    ，應屬近似之商標。有經濟部智慧財產局（九一）智商０九八０字第九一００一
    八五一六號函可稽（見偵查卷第一百０九頁、一百一十頁）。然經濟部智慧財產
    局為上開鑑定時，實際上並未進行相關產品真偽之鑑定，亦有該局（九二）智商
    ０９４１字第九二八０二０七三００號函一份附卷可考（見原審卷第六十三頁）
    ，亦即該局於上開商標鑑定時，係基於認定該商品為仿冒品之假設基礎上為之，
    準此，倘扣案物品並非仿冒品，實係真品，自仍會得出同上「屬近似商標」之結
    論。被告乙○○於本案繫屬原審後，另委託他人向ＮＩＫＥ公司之授權經銷商即
    「紅人體育用品社」、「福鑫運動用品社」購入ＮＩＫＥ公司銷售之真品球鞋一
    雙、衣服三件，此據證人游志正、李金釵、林志成證述明確，並有統一發票二紙
    可考（見原審卷第七十七；三十五頁）。經原審將該批真品衣服、球鞋再度送請
    經濟部智慧財產局鑑定結果，該局仍認：「本件證物球鞋所使用之「ＮＩＫＥＳ
    ＨＯＸ」與勾狀設計圖及衣服上所有之勾狀設計圖，與註冊第四一九四０六、四
    二０四三七號二件商標圖樣上之「ＮＩＫＥ」或勾狀設計圖相較，二者之外文「
    ＮＩＫＥ」或勾狀設計圖如出一轍，異時異地於購買時施以普通所有之注意，應
    有發生混淆誤認之虞，依行政審查觀點，應屬近似之商標」，同有該局（九二）
    智商０９４１字第九二八０二０七三００號函可參（見原審卷第六十二、六十三
    頁）。則扣案之運動衣褲、鞋類是否為仿冒品乙節，尚有疑義，據此更足證明該
    局前次有關本案扣押物品之商標鑑定（即九一智商０九八０字第九一００一八五
    一六號函），尚難執為本案被告不利之認定。
三、商標法第六十三條之處罰，以行為人「明知」所販賣或意圖販賣而陳列者係仿冒
    商標商品為必要。被告甲○○、乙○○販賣前開運動衣褲、鞋類是否涉犯商標法
    第六十三條之販賣仿冒商標商品罪，自須審就被告主觀上對於扣案物品是否為仿
    冒商標之商品有所認識為必要。經查：
（一）被告甲○○向泰國廠商輸入扣案之有ＮＩＫＥ商標之衣物時，該泰國廠商曾提
      供出貨單、發票、收據等文件，此有被告甲○○所提出之泰文原件及告訴人必
      爾斯藍基公司翻譯之譯文分別附於原審卷可參，稽之該文件上確實有泰國「Ｎ
      ＩＫＥ」股份有限公司之字樣，以被告甲○○非專職進口商之資歷，衡情自足
      以確認該批商品確係ＮＩＫＥ公司於泰國出產之真品。被告甲○○既非明知該
      商品係仿冒品，而其販售予喬登運動用品社時復提供上開文件以取信於被告乙
      ○○，亦難認定被告乙○○主觀上對於扣案商品是否仿冒品有所認識。
（二）本件經警搜索之時，告訴人所認定之「偽品」並非集中放置於某處，係與其餘
      「真品」混雜放置，一般人由價格上根本無法分別，業據證人即前往查獲之桃
      園縣警察局刑警隊員警陳重楷在原審證述明確。依被告販售扣案商品之價格觀
      之，即使如證人即紅人體育用品店之負責人李金釵、荷花體育用品公司負責人
      鄭月鳳等ＮＩＫＥ公司授權經銷商，於原審亦證稱該價格與渠等販售之ＮＩＫ
      Ｅ商品差不多，短褲部分之價格甚至更高等情，更難認定被告二人對於扣案商
      品為仿冒品乙節有所認識，並明知該等運動衣褲、鞋類為仿冒商標之商品而加
      以販售。
四、告訴人雖另主張：本案查扣之ＮＩＫＥ商標衣服，均以透明包裝袋包裝，而該透
    明包裝袋上均有「ＴＯＰＰＬＡＹＥＲ」商標，而該「ＴＯＰＰＬＡＹＥＲ」商
    標業由經濟部智慧財產局以第九二八七七０號商標准予審定，而其申請人為「奇
    思企業有限公司」，有商標查詢資料可憑，由此推論扣案仿冒ＮＩＫＥ商標之物
    品，確係仿冒品，並認被告辯稱扣案物品係平行輸入品，係卸責之詞。然查，被
    告乙○○確曾向奇思公司訂購「ＴＯＰＰＬＡＹＥＲ」廠牌之運動服飾，雙方交
    易已有約二年之時間，每月平均交易額約二十幾萬元等情，業據證人即奇思公司
    之業務員林志成於原審證稱明確。該「ＴＯＰＰＬＡＹＥＲ」之包裝袋因屬確實
    密封式，可重複利用，較諸ＮＩＫＥ之包裝袋如拆封後需另以膠帶黏貼之情實屬
    方便，是以即使如ＮＩＫＥ公司之授權經銷商仍會以「ＴＯＰＰＬＡＹＥＲ」之
    包裝袋來包裝客人拆封過之衣物，此據證人李金釵、鄭月鳳在原審結證屬實。準
    此，告訴人上開質疑，亦屬臆測。至被告所經營之「喬登運動用品社」，因於所
    主辦之「第一屆喬登盃三對三鬥牛比賽」之廣告文宣上，擅自使用告訴人公司之
    「喬登空中飛人標幟」及麥克喬登肖像以促銷該項活動，因而涉有違反商標法、
    著作權法等相關法令，於九十年二月十四日立具承諾書保證已停止印製並散布上
    開廣告文宣行為，固有承諾書一件足佐（見偵查卷第七三、七四頁），但此與本
    件被告所販賣之上開運動服飾，並無直接之關連，告訴人執此而謂被告等有違反
    本件商標法之論據，亦屬無稽。
五、按真正商品平行輸入之進口商，對其輸入之商標專用權人所產銷附有商標圖樣之
    真正商品，苟未為任何加工、改造或變更，逕以原裝銷售時，因其商品來源正當
    ，不致使商標專用權人或其授權使用者之信譽發生損害，復因可防止市場之獨占
    、壟斷，促使同一商品價格之自由競爭，消費者亦可蒙受以合理價格選購之利益
    ，在未違背商標法之立法目的範圍內，應認已得商標專用權人之同意為之，並可
    為單純商品之說明，適當附加同一商標圖樣於該商品之廣告等同類文書上（最高
    法院八十二年度台上字第五三八０號判決參照）。綜上所述，被告甲○○輸入並
    販賣扣案之運動衣褲、鞋類，及被告乙○○販售上開物品，既屬平行輸入之商品
    ，復無證據證明該商品係仿品，亦無法證明被告明知該等物品上之商標係仿冒仍
    販賣之，是依現存證據，實難認在客觀上已達於通常一般人均不致於有所懷疑，
    而得確信被告等確達犯罪之程度。原審以查無積極證據證明被告等確有公訴人所
    指之犯行，而為被告甲○○、乙○○均無罪之判決，並無不合。檢察官依告訴人
    之請求，以被告乙○○前曾簽立之承諾書及前詞，作為被告等明知係仿冒其商標
    之商品而販賣之依據，即為無理由，應予駁回。
據上論斷，應依刑事訴訟法第三百六十八條，判決如主文。
本案經檢察官呂丁旺到庭執行職務。
中      華      民      國    九十二    年     十一     月     十二     日
                              臺灣高等法院刑事第十庭
                                  審判長法  官  溫  耀  源
                                        法  官  邱  同  印
                                        法  官  吳      燦
右正本證明與原本無異。
不得上訴。
                                        書記官  陳  靜  姿
中      華      民      國    九十二    年     十一     月     十二     日


司法院資訊處製作；財團法人民間司法改革基金會備份。
